【裁判字號】    88,保險,13
【裁判日期】    890411
【裁判案由】    給付保險金
【裁判全文】
臺灣臺南地方法院民事判決  八十八年度保險字第十三號
    原      告  丙○○○
                            送.
    被      告  中國人壽保險股份有限公司  設台北市○○○路一二二號
    法定代理人  乙○○      住.
    訴訟代理人  甲○○      住.
右當事人間請求給付保險金事件，本院判決如左：
    主    文
原告之訴及假執行之聲請均駁回。
訴訟費用由原告負擔。
    事    實
甲、原告方面：
一聲明：求為判決
  （一）被告應給付原告新台幣（下同）三百一十五萬元，及自民國八十八年一月二
        十日起至清償日止，以年利一分計算之利息。
  （二）訴訟費用由被告負擔。
  （三）原告願供擔保請准宣告假執行。
二、陳述：
  （一）緣原告於八十七年十一月初與被告公司訂立「中國萬全平安保險契約」，保
        險金額計九百萬元整，保單號碼為00000000000號，期間為二個
        月。
  （二）原告不幸於八十七年十二月十八日凌晨五時許，於台南市東區○○○○街與
        崇德路口時，遭二名騎機車之年輕人自後方撞擊，原告即昏了過去。不知道
        昏多久，醒來後路人說伊腳流了好多血，伊就推著腳踏車到一家便利商店求
        援，才知道左足五趾均遭截肢。後來便利商店的員工幫忙叫救護車，將原告
        送至台南市立醫院急救，然遭截肢之五隻腳指頭已無法尋獲，並進行截肢手
        術，在八十七年十二月二十三日出院。
  （三）原告以承保危險事故發生，依前揭保險契約向被告公司請求給付保險金，依
        契約書第八條「殘廢保險金的給付標準」，原告實符合第四級之標準，故原
        告主張被告公司應給付原告三百一十五萬元，並依該契約書第十七條「保險
        事故的通知與保險金的申請時間」之規定，被告公司應於收齊原告申請理賠
        文件後十五日內給付之，逾期被告應按年利一分加計利息給付。故原告主張
        被告須自八十八年一月二十日起算，加計約定利息。
  （四）惟被告公司於接獲原告之理賠申請後，一直以拖延之態度處理，原告於毫無
        明確結果之情形下，於八十八年六月七日自台南郵局以存證信函知會被告，
        ，被告公司直到八十八年六月二十九日才回函，以「無法證實為意外傷害事
        故所致」，且依複保險之規定，契約無效」等為理由，逕予拒賠。原告復於
        八十八年七月三日自台南郵局以存證信函詳實述說，並說明當初購買保險契
        約之過程並未有「複保險不為通知」之情形，並明確說明意外發生之情形，
        而被告公司仍以不合理之態度，未針對原告之說明進行瞭解。
  （五）查保險契約第二十條「保險金的申請」中所規定之應檢具文件中，原告皆完
        整齊備，台南市第一分局德高派出所主管李鵬山及管區警員孫哲敏二人亦於
        八十八年一月二十七日中午親至原告家中完成筆錄手續，一切報案手續皆屬
        完整，且該案件正由警方調查中，一切過程警方皆有完整紀錄，且原告當時
        受傷被送至醫院急救，警方於調查現場的過程如何，應屬警方之權限，並非
        原告所能盡知。
  （六）查保險契約第六條保險範圍，「被保險人於本契約有效期間內，因遭受意外
        傷害，致其身體蒙受傷害而致殘廢或死亡時，依照本契約的規定，給付保險
        金，前項所稱意外傷害事故，指非由疾病引起之外來突發事故」，且根據台
        南市立醫院醫師所開據之診斷證明書上亦言明「左足一、二、三、四、五趾
        外傷性截肢」，即足證明該傷殘乃因外傷性，並非由原告本身疾病所引起的
        ，是故原告之所請事由十分明確，被告公司自應負保險責任。
  （七）查保險契約第十條除外責任（原因）及第十一條除外責任（期間），被保險
        人如直接因上述情事而形成死亡、殘廢或傷害時，被告公司不負給付保險金
        的責任。惟原告並未有所稱符合上述情事者，詎遭被告拒絕給付，而被告公
        司所謂「無明確事故」乙事，查保險契約第一條「保險契約的構成」「．．
        本契約的解釋，應探求當事人之真意，不得拘泥於所用之文字，如有疑義，
        以作有移於被保險人之解釋為準」。據此，原告認被告實有違約之實，希圖
        以文字遊戲以免除其保險責任。
  （八）原告當初投保之時，係由國華人壽公司台南日華營業處業務主任陳子晴全權
        處理，本人係相信其專業知識，遂由規劃保單之形式及種類，並由其代為開
        立原告之支票以為保費，並早經兌現，整個投保之過程十分簡單，而陳子晴
        小姐如何與被告公司進行投保之工作，原告並不清楚，如此原告豈有隱匿而
        不為告知之情形？依保險法第八條之一規定：「本法所稱保險業務員，指為
        保險業、保險經紀人公司、保險代理人公司、從事保險招攬之人」，而陳子
        晴係國華人壽公司之保險業務主任，具一定程度之專業素養，原告非保險之
        專業人士，亦無相關規定之知識，實為善意無辜之保戶，卻因陳子晴之專業
        規劃而與國華、慶豐及被告公司等三家公司簽訂契約致遭「複保險」之議，
        其間處理之過程如何，原告實不知情，被告公司應從內部人事或溝通上進行
        徹查，既然保單早已生效多時，不該在客戶發生意外後半年以上，方以「複
        保險」為由而逕予拒賠，原告主張本契約仍屬有效，被告公司如欲拒保，應
        於要保書核發送至原告手中之前即逕予拒保，如此即不會有此段之紛爭，而
        既然被告公司已承保，自不得以其本身業務上之過失，致善意保戶之權益受
        損。
  （九）人身之保險其利益是無價的，無保險價額觀念，因此不會產生超額保險問題
        ，且於本契約原告係要保人兼被保險人，自己均認為自己之生命無價，並無
        肇致道德危險之虞，故不適用複保險之規定。人身保險因人身及生命價值不
        能依市價估計，性質上不屬財產保險之損失保險，既然契約成立時即以定值
        為合約之內容，事故發生即應按定額給付，不得計較實際損失如何，因生命
        乃是無價的，因此人身保險不發生超額保險之問題，被告公司於契約成立時
        即應詳細評估，如被告公司當時即明確予以拒保，原告亦無從責難，惟被告
        公司拖延時日至事件發生後半年始以「惡意複保險」為由拒賠，實令原告不
        服。
  （十）依據以上各點事實及理由，原告主張被告公司應負賠償之責任。被告應依循
        契約之內容及精神，予原告應有之賠償，使社會正義得以伸張，被告公司如
        欲拒絕履行契約中之義務，須據實提出證據以反證原告之理賠申請非意外事
        故，否則被告公司自應負其保險責任。
三、證據：提出中國人壽意外傷害保險條款、手術同意書、台南市第一分局德高派出
    所報案三聯單、台南郵局存證信函、被告回函、台南市立醫院醫師診斷證明書為
    證（以上均影本）。
乙、被告方面：
一、聲明：
  （一）原告之訴駁回。
  （二）訴訟費用由原告負擔。
  （三）如受不利判決，願供擔保請准宣告假執行。
二、陳述：
  （一）緣原告於八十七年十一月間，與被告第立萬全平安保險契約後，旋聲稱於次
        月十八日凌晨五時許，在台南市○○○○街與崇德路交會口，遭歹徒砍斷左
        腳五趾，是以，援引前述契約，向被告請求理賠。被告受理理賠申請後，即
        依一般理賠程序，調查事故發生經過，期能迅速予以理賠，殊為可惜者係，
        原告聲稱之遭歹徒襲擊事，依其所描述之事件經過及其後就醫過程，實有違
        一般經驗法則，所舉事證亦無法充分證明事實之有無；再者，在被告調查期
        間，竟陸續接到其他同業相同案件之通報，而原告卻未曾通之被告其曾向其
        他公司投保，甚至有企圖隱瞞嫌疑。基於以上理由，被告拒絕理賠，原告即
        向鈞院提起是訴。
  （二）關於複保險禁止之目的，原告聲稱係為避免超額保險，而保險是否超額，須
        以保險標的之價額決之，由於人身無價，所以並無超額保險問題，進而推得
        複保險之規定不適用於人身保險。惟查，人身無價僅係倫理學或宗教學上之
        論斷，於法律實務甚或商業運作上，此種論斷恐怕窒礙難行，舉例言之，在
        生命權侵害行為場合，若肯認人身無價，被害人之損害範圍即屬無限，加害
        人之損害賠償責任，亦因而無有定限，此種無限制的賠償責任，絕非吾人所
        能想像；事實上，我國司法實務對於人格權侵害案件，皆參酌被害人之身分
        、地位、職業、家庭、年齡，據以認定被害人損害範圍，由此可知，所謂人
        身無價，在法律規範之體現，應係指法對人身保護之無限上位要求，至於人
        身受損時之填補，則須斟酌被害人在世俗生活中的經濟產出或負擔，而非漫
        無限制。同理，於保險實務，人身保險標的價值亦不應認知為無限性，填補
        額度之範圍或上限，亦應斟酌被保險人之經濟產出或負擔之額度，申而言之
        ，保險人對個別被保險人之承保考量並非完全一致，此亦係保險人對保險金
        額度是否過高，而有引發道德危險之重要審核標準；再者，保險人對保險額
        度是否過高之審核係全般、累積性的，不但要保人與同一保險人所約定之保
        險金額應列入考量，與不同保險人所約定者亦應受評量，保險人既須評估總
        保險金是否過高，即有受複保險告知或通知之需求，因此，何能謂複保險金
        相關規定僅適用於財產保險，而於人身保險無適用餘地？
  （二）再者，關於禁止複保險之目的，依原告聲稱，係為防止超額理賠，以免財產
        保險被保險人因保險而得利。惟事實不盡然，蓋禁止複保險之主要目的，毋
        寧係避免因多數保險造成造成保險金額過高，而引發道德危險，此觀之保險
        法第三十七條，否定惡意複保險之契約效力，即可自明；而關於因保險金額
        過高引發道德危險之防阻，又係基於保險契約為最大誠信契約，及節撙危險
        共同體之醵金之考量，此於財產保險與人身保險皆然，何能謂複保險規定僅
        適用於財產保險，而於人身保險無適用餘地？
  （三）又再從條文體系解釋言之，複保險之相關規定，保險法將之列於總則，惟綜
        觀全編皆無人身保險不適用之意旨，即不得謂複保險相關規定於財產保險場
        合始有適用，最高法院六十六年台上字第五七五號判決、高等法院八十五年
        保險上字第二五號可資參照，於此一併敘明。
  （四）原告於八十七年四月及十一月間，以自己為被保險人，向被告及幸福、新光
        等七家保險公司投保保額高達四千一百萬之意外傷害險，其已構成複保險，
        應無疑義；而關於複保險之通知對象，應係指承保同一保險標的、同一保險
        事故之全部各個保險人，包括前後個保險契約之保險人在內。
  （五）原告聲稱其無保險方面之專業知識，因此，並不知曉複保險情事須告知會通
        知保險公司云云。惟查，原告訂立保險契約時，並非無人可諮商，甚至該人
        即專業於保險，此於原告起訴狀承認前述保險契約之簽訂，皆委由國華人壽
        保險公司業務員陳子晴規劃辦理，即可窺見一般。是以，原告聲稱其不知負
        複保險通知義務，全係搪塞之辭。
  （六）原告既未於訂約時，對被告為任何告知，亦未於訂約後就相關事項為通知，
        甚至，於原告聲稱之保險事故發生後，在台南市警察局第一分局德高派出所
        製作之筆錄中，於警員詢問其事否保有保險時，亦偽稱僅投保國泰人壽保險
        公司之意外險而已，其故意隱瞞複保險之事實，實已昭然若揭，依保險法第
        三十七條前段規定，其契約應屬無效，被告自無給付保險金之義務。
  （七）又原告於八十七年十一月間，密集向七家保險公司投保意外險，關於其投保
        動機，原告聲稱，其係因為於近日內要到美國探視外孫，由於空難頻傳，為
        求人身保障，所以密集投保意外險云云，惟查一般人為旅遊而規畫保險時，
        必先斟酌旅遊行程及期間，裨得辦理護照簽證，然後規畫保險之種類及期間
        ，原告一生未出過國，從未持有任何護照，若照原告所言近日要出國，其在
        無具體出國計畫亦未辦理護照之情形下，既先行投保，此實與常理有違？再
        者，一般人為旅遊而投保之險種，殆為旅行平安保喜，蓋其保費較便宜是也
        ，今原告不取之，竟選擇保費較貴、保險期間較長之意外傷害險，此亦與常
        理有違？是以，原告聲稱其係為出國而密集投保，恐係空言，若再衡諸「保
        險事故」之時點，竟亦巧合地發生在十一月中旬，即原告密集投保後不久，
        則原告真正投保動機，足堪玩味。
  （八）原告所舉事證無法充分證明「意外」之發生：依民事訴訟法第二百七十七條
        規定：「當事人主張有利於己之事實者，就其事實有舉證之責任。」而系爭
        契約條款第三條約定「被保險人於本保險契約有效期間，因遭受意外傷害事
        故，致其身體蒙受傷而殘廢或死亡時，依照本契約之規定給付保險金。前項
        所稱意外傷害事故指非由疾病引起之外來突發事故。」因此原告就造成身體
        傷害之意外事故，應負積極之舉證責任，申而言之，原告應積極證明者係，
        其意外事故之「外來」及「突發」性，而非如原告所陳，僅證明其事故非因
        疾病所引起即可。今查原告對事故之主要證明，僅有台南市警局之筆錄及台
        南市立醫院手術同意書，惟該筆錄實未對事故之調查為任何具體之記載，援
        引是類證據資料，與原告一給片面之辭何異？再者，該手術同意書亦僅能證
        明，原告曾在該院進行外傷性手術，而無法證明其致傷原因，原告提出此類
        書證，希圖混淆視聽，何能謂已盡舉證責任？
  （九）原告須對事故之「外來」及「突發」性負舉證責任，已如前述，本案既無現
        場目擊證人，則原告即應對事故發生經過交待清楚，惟查原告對事故之說明
        ，不但對重要關節避重就輕，有些情節之描述，實有違一般經驗法則，亦不
        乏令人匪夷所思之處，茲舉其熒熒大者如下：
      1.原告聲稱其於民國八十七年十二月十八日凌晨五時許，騎腳踏車外出倒垃圾
        時，有二不明人士自後撞擊伊，致其倒地昏厥，然後遭砍斷左腳五趾，依原
        告所言，前述不明人士將原告撞倒後，並未離開現場反而留下將原告之腳趾
        剁斷或砍斷，此種說辭有違常理之至，蓋一般車禍肇事者可能之行為舉止，
        殆係迅速逃離現場，縱該不明人士有心搶劫或有心致原告於死地，亦無須大
        費周章地以原告之腳趾為砍剟目標。再者，從原告手術前之傷勢觀之，其傷
        處平整（此有台南市立醫院Ｘ光片為證），應係下刀迅速，一刀完成之結果
        ，其腳趾之離斷，若真如原告所陳，係前述不明人士所為，則歹徒在有脫逃
        壓力之犯罪現場，將腳懸空或貼地之情形下，仍能精準地造成前述砍剟結果
        ，其違反常理殊甚！
      2.原告聲稱其係遭撞倒醒來後，才發現腳在流血，於向全家便利商店求救的路
        上，才發現腳趾斷離。換言之，原告係於昏迷中遭人砍斷腳趾，於昏迷中，
        對於腳趾斷離並無所感，此種說辭，不啻天方夜譚，蓋原告既已昏倒，歹徒
        仍砍斷其腳趾，實有失常理，又常人身體遭重大創傷者，厥有因痛暈厥者是
        ，其創痛程度不言考喻，今原告竟能於昏迷中忍受刀傷至斷趾之程度而不醒
        ，其言其行，如何昭信於眾？
      3.原告於前述筆錄中聲稱，其腳踏車遭撞擊後，後輪曾經換新（查該筆錄係於
        民八十八年一月二十七日製作，其距事故發生日已有一段時日），換言之，
        其車後輪曾經受創，原告又聲稱其遭斷趾後，係牽著腳踏車，踱步慢行，待
        行至全家便利商店始向店員求救云云。惟查從原告聲稱之崇德二十街巷口之
        事故現場，至崇德路上之前揭便利商店，其間距離至少在一百三十公尺以上
        ，原告在腳步遭受重創的情形下，仍能拖行後輪損壞之腳踏車，其行其狀，
        只有匪夷所思差可形容；又原告約於當日凌晨五點二十分二十秒，在前揭便
        利商店門口出現，以極鎮定之聲音，向店員呼以：「先生、先生幫幫忙好嗎
        ？」數聲，至救護車抵達為止，其間約有五至六分鐘時間，原告竟全然採站
        立姿態，而無任何蹲踞或彎腰止血之動作，任由鮮血流佈滿地（此有便利商
        店監視錄影帶為證），試問其行其止，豈係一般人遭劫遭重創之慌亂狀，其
        演技也失之太不逼真！
  （十）邇來，社會瀰漫功利主義色彩，希圖不勞而獲者眾，有為爭奪遺產，致先人
        屍骨蟲流者，有為區區數金，妻女為娼者，尤有甚者係，原為社會大眾分擔
        人身損失之保險醵金，亦遭覬覦，此「金手指、金腳趾」案件可堪代表，人
        性貪婪本色畢露無遺，按司法機關除執掌社會正義之天秤，亦背負匡正社會
        風氣之大纛，原告起訴無理處，已歷歷指摘於上，請予駁回原告之訴。
三、證據：提出台南市○○路七三七號全家便利商店八十七年十二月十八日錄影帶一
    捲，並聲請調閱原告之病歷資料，及原告在慶豐人壽保險股份有限公司、國泰人
    壽保險股份有限公司、國華人壽保險股份有限公司、幸福人壽保險股份有限公司
    、統一人壽保險股份有限公司之保險資料。
丙、本院依職權向台南市警察局第一分局調閱該局德高派出所受理原告傷害案件之偵
    訊筆錄。
    理      由
一、原告起訴主張：其於八十七年十一月初與被告公司訂立「中國萬全平安保險契約
    」，保險金額計九百萬元整，保單號碼為00000000000號，期間為二
    個月。其不幸於八十七年十二月十八日凌晨五時許，於台南市東區○○○○街與
    崇德路口時，遭二名騎機車之年輕人自後方撞擊，隨即昏了過去。不知道昏多久
    ，醒來後路人說其腳流了好多血，其就推著腳踏車到一家便利商店求援，才知道
    左足五趾均遭截肢。後來便利商店的員工幫忙叫救護車，將其送至台南市立醫院
    急救，然遭截肢之五隻腳指頭已無法尋獲，並進行截肢手術，在八十七年十二月
    二十三日出院。台南市警察局第一分局德高派出所主管李鵬山及管區警員孫哲敏
    二人親至其家中進行筆錄工作，並於當時開立一份報案三聯單予原告。其以承保
    危險事故發生，依前揭保險契約向被告公司請求給付保險金，依契約書第八條「
    殘廢保險金的給付標準」，其符合第四級之標準，故主張被告公司應給付其三百
    一十五萬元，並依該契約書第十七條「保險事故的通知與保險金的申請時間」之
    規定，被告公司應於收齊其申請理賠文件後十五日內給付之，逾期被告應按年利
    一分加計利息給付。詎被告公司拒不理賠，爰依據保險契約請求被告給付保險金
    三百一十五萬元及自八十八年一月二十日起算加計之約定利息等語。
二、被告則以：原告曾投保共七家保險公司之意外保險，保險金額共計四千一百萬元
    ，惟皆未對被告為告知或通知，依保險法第三十七條系爭保險契約當屬無效。況
    原告自稱事故發生過程係「二名共騎機車戴安全帽之年輕人自後追撞，其頭並碰
    到路旁之花檯致昏迷。並不知昏迷多久，醒來亦不知腳趾已被砍，且自行牽自行
    車走約百餘公尺至便利商店．．．」。就其所述之過程，有諸多矛盾及違反經驗
    法則之處，實不能證明有意外之發生，伊自無給付保險金之義務等語，資為抗辯
    。
三、原告主張其於八十七年十一月初與被告公司訂立中國萬全平安保險契約，以原告
    為被保險人，保險金額計九百萬元整，保單號碼為00000000000號，
    期間為二個月之事實，業據提出中國人壽意外傷害保險條款影印本乙份為證，復
    為被告所自認，可信為真實。
四、原告主張在前揭保險期間內之八十七年十二月十八日發生車禍撞擊後昏迷，醒來
    後即發現左五趾遭切斷，依兩造之保險契約第八條約定，應給付意外殘廢保險金
    三百一十五萬元，亦據提出台南市立醫院醫師診斷證明書一紙為證。被告雖不否
    認原告左五足趾遭截肢，惟以原告複保險，本契約應屬無效，及原告不能證明保
    險事故發生等前揭情詞置辯。經查：
（一）被告抗辯稱：原告複保險，本件保險契約應屬無效云云。查原告於八十七年十
      二月十八日左五趾遭切斷時，當時投保之意外傷害保險契約，除本件外，包括
      國泰人壽保險股份有限公司五百萬元、新光人壽保險股份有限公司一千萬元、
      國華人壽保險股份有限公司三百萬元、幸福人壽保險股份有限公司五百萬元、
      統一安聯人壽保險股份有限公司三百萬元，含本件共計四千一百萬元，此有被
      告提出之投保狀況表在卷足憑，並為原告所不爭執，自堪信為真實。惟「複保
      險，除另有約定外，要保人應將他保險人之名稱及保險金額通知各保險人，要
      保人故意不為通知，或意圖不當得利而為複保險者，其契約無效，保險法第三
      十六條、第三十七條固定有明文。惟該複保險通知義務之規定，係因財產保險
      之目的在填補損害，有損害始有賠償，被保險人不得為超額賠償請求，亦不得
      以複保險為變相之超額保險，以防道德危險之發生，為使保險人於承保前即得
      就保額是否超逾，危險是否集中等為評估，以決定是否承保，故課要保人以複
      保險通知之義務。反之，人身保險因人身無法以經濟上利益估定其價值，自無
      賠償超逾損害之情形，即無超額賠償之可言，此觀人身保險之保險給付，多採
      定額給付理賠，而不計被保險人實際經濟損害若干自明。在財產保險，為不使
      保險受益人獲得不當得利，保險金額不得高於保險標的價額，而保險標的價額
      ，通常以市價定之，故其保險標的須得以客觀標準評估其價值；惟在人身保險
      ，人身既為無價，即無此概念存在。否則，若謂保險法有關複保險之規定於人
      身保險有其適用，要保人依保險法第三十六條之規定通知保險人，其結果即應
      適用同法第三十八條規定，於保險事故發生時，各保險人僅就其所保金額負比
      例分擔之責，而其賠償總額不得超過『保險標的』之價值，如此不僅與人身保
      險為定值保險、定額理賠之本旨有違，且為『保險標的』之人身之價值若干﹖
      如何決定﹖即有疑義，更與人身無價之觀念有悖。故複保險通知義務之規定雖
      列於保險法總則章，其適用範圍應僅限於財產保險，而不及於人身保險。」最
      高法院著有八十七年度台上字第八二一號判決可資參照。本件兩造訂立之保險
      契約為人身保險，縱原告有故意不為通知之情事，仍不能認其契約無效，被告
      抗辯為不足採。
（二）再查，兩造訂立之「中國人壽意外傷害保險附約條款」第八條約定「被保險人
      於本附約有效期間內遭受第六條約定的意外傷害事故，自意外傷害事故發生之
      日起一百八十日以內致成附表所示二十八項殘廢程度之一者，本公司給付殘廢
      殘廢保險金，其金額按該表所列之給付比例計算。」依該約定條款，原告須符
      合１意外傷害、２殘廢之要件。經查：
  １、原告所受之傷害為「左足第一、二、三、四、五全趾外傷性截肢」，有前揭台
      南市立醫院診斷證明書在卷可憑，依兩造意外傷害保險附約條款附表第四級第
      二十二項目：一足五趾缺失者，可領保險金額百分之三十五，此為兩造所不爭
      執，此部分之事實堪可認定。
  ２、兩造約定之意外傷害保險附約條款第六條就「意外傷害事故」定義為「指非由
      疾病引起之外來突發事故。」原告主張於八十七年十二月十八日發生遭人追撞
      昏迷，醒來後即發生左腳五趾遭截肢之意外傷害，惟查：
    原告提出之台南市立醫院診斷證明書固然足資證明其左五趾遭截肢，但造成之
      原因是否外來？是否突發之事故？並不足以證明。矧據本院向台南市立醫院調
      閱原告病歷資料，經函覆：「患者丙○○○女士係左足全趾外傷性截肢，傷口
      整齊，依經驗研判應為利器切傷所致」，有台南市立醫院八十八年十月二十八
      日（八八）南市醫字第六三二號函附卷足參，與原告所稱：「係遭他人騎車自
      後撞昏」之情形顯然不合，據此，原告上開傷勢益不足以證明其原因係基於「
      外來突發之事故」。
    又被告提出原告受傷後前往求救之台南市○○路七三七號全家便利商店所拍攝
      店內情況錄影帶一捲，原告於八十七年十二月十八日凌晨五時十二分，到前揭
      商店門口求救稱「腳受傷了」，店員打電話叫救護車，救護車於同日五時十八
      分到達，旋於五時二十分載原告離開，此經本院勘驗錄影帶無誤，製有勘驗筆
      錄可憑。上揭錄影帶僅拍攝到原告至便利商店求救之畫面，並無拍攝到原告主
      張遭撞擊及昏迷中腳趾意外消失之情節，仍不足以證明有突發外來事故發生。
    再查，本件事故在八十七年十二月十八日發生後，原告並未主動報案，嗣路人
      報案後，台南市警察局第一分局德高派出所在八十八年一月二十七日始派警員
      孫哲敏到原告家中製作筆錄。本院依職權向第一分局調閱原告之偵訊筆錄核閱
      結果，原告向警員表示其騎腳踏車遭二名騎機車男子自後追撞後昏迷，醒後腳
      趾無故消失、無財產損失、未與人結怨，及除投保國泰人壽五百萬元保險外，
      無其他保險等情，有該偵訊筆錄在卷可憑。惟該筆錄為原告個人之陳述，其內
      容之真實性，仍無證據力足資證明。
五、當事人主張於己有利之事實者，就其事實有舉證之責任，民事訴訟法第二百七十
    七條定有明文。原告主張兩造約定之保險事故即「非由疾病引起之外來突發事故
    」已發生，致造成損害一節，未能舉證以實其說，不能認其主張為正當，從而，
    原告依保險契約請求被告給付三百一十五萬元及自八十八年一月二十日起至清償
    日止，以年利一分加計之利息為無理由，應予駁回。
六、原告之訴既無理由，假執行之聲請失所依附，一併駁回。
七、本件判決基礎已臻明確，兩造其餘攻擊、防禦方法與舉證，經審核結果並不能動
    搖該基礎，且與本件事實之認定無涉，自無庸一一贅述，併此敘明。
八、結論：原告之訴為無理由，依民事訴訟法第七十八條，判決如主文。
中      華      民      國    八十九    年      四      月      十一    日
                                臺灣臺南地方法院民事第一庭
~B法      官  李杭倫
右為正本係照原本作成
如對本判決上訴，須於判決送達後廿日內向本院提出上訴狀
中      華      民      國    八十九    年      四      月      十一    日
~B法院書記官  汪維屏


司法院資訊處製作；財團法人民間司法改革基金會備份。
